【裁判字號】    92,自,112
【裁判日期】    920627
【裁判案由】    詐欺等
【裁判全文】
臺灣高雄地方法院刑事判決                          九十二年度自字第一一二號
    自  訴  人  甲○○
    被      告  乙○○
右列被告因詐欺等案件，經自訴人提起自訴，本院判決如左：
    主  文
乙○○無罪。
    事  實
一、本件自訴意旨略以：自訴人於民國八十九年十二月一日將自用之ＫＦ－七八０三
    號小客車租予被告使用，並約定使用車輛需支付每月新台幣（下同）一萬二千元
    之租金，倘未繳納即需返還車輛，被告僅繳納租金至九十一年四月三日止，是被
    告自九十一年四月四日開始即未繳納租金，亦未返還車輛，經自訴人於九十二年
    二月二十一日以高雄六十一支郵局第六十九號存證信函催告被告辦理償還手續，
    仍未獲被告置理，是核被告所為，係以租車名義誘使自訴人陷於錯誤而交付前揭
    車輛供其使用，俟取得該車輛後，又意圖為其不法所有，而變易其持有為所有等
    語，因認被告涉犯刑法第三百三十九條第二項之詐欺得利罪嫌及同法第三百三十
    五條之侵占罪嫌云云。
二、訊之被告堅決否認有詐欺或侵占犯行，辯稱：伊確實有向自訴人承租系爭車輛，
    但車子是伊太太租的，曾被取回過二次，自訴人提出之承租契約事後來改簽的，
    有支付一部分租金，但確實有部分租金尚未交付自訴人，而系爭車業經自訴人於
    九十二年四月三日取回，但一直都有繳納租金，應該沒有一年的租金未繳，況且
    有車子零件更換費用尚未與自訴人清算，而與自訴人係鄰居，很熟，因為尚未清
    算所以未繳納租金等語。
三、按犯罪事實應依證據認定之，無證據不得推定其犯罪事實。又不能證明被告犯罪
    者，應諭知無罪之判決，刑事訴訟法第一百五十四條及第三百零一條第一項分別
    定有明文。又事實之認定，應憑證據，如未能發現相當證據，或證據不足以證明
    按犯罪事實應依證據認定之，無證據不得推定其犯罪事實，刑事訴訟法第一百五
    ，自不能以推測或擬制之方法，為裁判之基礎（最高法院四十年台上字第八六號
    十四條定有明文。
四、經查：
    (一)按「刑法第三百三十九條第二項之詐欺罪，以得財產上不法之利益為要件，例
      如取得債權、免除債務之類。若詐得現實之財物，既與財產上不法之利益有別
      ，應屬同條第一項之範圍。」最高法院二十五年非字第一一九號判例意旨參照
      。本件自訴人將系爭車輛交付被告使用，係基於與被告簽訂之汽車租賃契約，
      且據自訴人陳稱八十九年十二月一日時係被告與其妻同時向自訴人租車，嗣被
      告之妻不想再繼續繳納租金而告知自訴人不要再出租予被告，係自訴人自己評
      估風險後仍繼續出租予被告等語（見本院九十二年六月十二日審判筆錄），且
      被告到庭均未否認積欠自訴人租金，僅就數額有爭執，況租金債權債務關係於
      自訴人與被告成立租賃契約時即存在，被告並無免付租金之不法利益，準此，
      被告向自訴人承租系爭車輛時並無以詐術取得車輛使用而無庸支付租金之財產
      上不法利益之行為，而自訴人交付系爭車輛予被告，亦係基於汽車租賃契約，
      被告並無隱匿或虛報不實狀況之詐術行為，自訴人於承租前亦有評估而決定出
      租，自訴人之交付車輛亦難稱為陷於錯誤而交付車輛，而認為被告有刑法第三
      百三十九條第一項之詐欺取財犯行。
    (二)次按「侵占罪之主觀要件，須持有人變易其原來之持有意思而為不法所有之意
      思，如僅將持有物延不交還，不能遽論以該罪。」最高法院二十三年上字第一
      九一五號判例意旨參照。本件自訴人以被告未依約繳納租金，且未依約返還車
      輛而認被告有侵占之犯行，然查被告僅將系爭車輛延不交還，且就應繳納租金
      之數額有爭執，並未否認其承租人地位，亦未有將系爭車輛出質之所有人行為
      ，單以自訴人所提出之證據參照前揭判例意旨，尚難認定被告有侵占之犯行。
    (三)綜上，本件應純係民事債務糾葛，與詐欺取財罪、詐欺得利罪、侵占罪之構成
      要件尚有未合。本院復查無其他積極證據足資證明被告有自訴人所指詐欺犯行
      ，犯罪既不能證明，揆諸前揭說明，依法自應為無罪之諭知。
據上論斷，應依刑事訴訟法第三百四十三條、第三百零一條第一項，判決如主文。
中      華      民      國    九十二    年      六      月    二十七    日
                                  臺灣高雄地方法院刑事第一庭
                                      法  官       楊智守
右正本證明與原本無異。
如不服本判決，應於判決送達後十日內，向本院提出上訴狀。
                                      書記官       王美玲
中    華    民    國    九十二    年      六      月     二十七       日


司法院資訊處製作；財團法人民間司法改革基金會備份。
